臺灣高等法院刑事判決　　　　　　　 100年度上訴字第3048號
上　訴　人
即　被　告　林毅森
選任辯護人　柯士斌律師
　　　　　　林詠御律師
上列上訴人因違反槍砲彈藥刀械管制條例等案件，不服臺灣新竹
地方法院100年度訴字第185號，中華民國100年9月13日所為之第
一審判決（起訴案號：臺灣新竹地方法檢察署99年度偵字第8897
號），提起上訴，本院判決如下：
    主  文
上訴駁回。
    事  實
一、林毅森明知可發射子彈具有殺傷力之改造手槍及具有殺傷力
    之子彈，均為槍砲彈藥刀械管制條例所管制之物品，未經許
    可，不得持有，竟先於民國98年8 月間某日，透過網路，以
    新臺幣（下同） 3萬7000元之價格，向真實姓名年籍不詳之
    成年賣家下訂改造手槍、子彈，並於同年9 月中旬某日，在
    新竹縣芎林鄉○○○○道下馬路旁，向其收受如附表編號１
    所示之具有殺傷力之改造手槍一把（槍枝管制編號：000000
    0000號，含彈匣二個）、附表編號２所示之具有殺傷力之非
    制式子彈四顆及附表編號３之子彈三顆（經試射認無殺傷力
    ），於斯時起，未經許可持有具殺傷力、如附表編號１、２
    所示之改造手槍與子彈，並將之放置在其位於新竹市○○街
    85巷7 號住處房間內書桌後方。迄其女友張怡文因故提出檢
    舉（詳後述），經警於99年11月16日晚上7 時許，為查其涉
    犯下列之恐嚇取財案件前往上址搜索，當場查扣附表所示之
    槍、彈，而循線查獲上情。
二、又林毅森與張怡文原係男女朋友，因張怡文欲結束感情，於
    99年11月13日前一週左右向林毅森提出分手，引起林毅森之
    不滿，二人因而發生爭吵，林毅森竟意圖為自己不法之所有
    ，在99年11月13日前之一週內（起訴書誤載為「於99年7 月
    至12月期間」），多次打電話給張怡文，因張怡文仍執意要
    分手，林毅森即於電話中接續以言詞對張怡文恫嚇稱：「我
    才覺得我被你玩夠了，從今天起開始，我會找人玩你玩到夠
    」、「原本我弟是要打算這麼做，後來被我講掉了，你朋友
    應該不會有事‧‧‧你以前可能沒看過新竹，就是一群人在
    街上打一個女的，把女的打得全身的衣服都被扯爛，那個女
    的就裸體光光倒在路邊被送到醫院」等語，復告以：「如果
    你有作對不起我的事情，可能就不只是我處理你而已，‧‧
    ‧處理甚麼，我不知道有沒有處理成功，‧‧‧，如果成功
    有條件呢？‧‧‧可能要叫你花錢啊，‧‧‧，大概5 至10
    萬元，‧‧‧，5 至10萬元你覺得錢的事情好解決，好，我
    談好回他是經由叫你簽本票，我說真的，‧‧‧，（張怡文
    問：成功的話我只要付錢就沒事了嗎？）對，他們就不會再
    纏著你，‧‧‧（張怡文問：可以幫我壓低價錢嗎？）不行
    ，這是最低價了」等語，告知張怡文需支付金錢始能確保自
    己的生命、身體安全，使張怡文因擔心不給錢會遭遇不測而
    應允之。嗣因張怡文報警處理而未依約支付金錢，致林毅森
    未能得逞。
三、案經臺北市政府警察局松山分局移送臺灣新竹地方法院檢察
    署檢察官偵查起訴。
    理  由
壹、程序之證據能力部分
一、證人即告訴人張怡文於警詢時所為之陳述，為被告以外之人
    於審判外所為之陳述，既經上訴人即被告林毅森及其辯護人
    否認此部分之證據能力（見本院卷第25頁），依刑事訴訟法
    第159條第1項規定，此部分自無證據能力。
二、按被告以外之人於審判外之言詞或書面陳述，除法律有規定
    者外，不得作為證據。又被告以外之人於審判外之陳述，雖
    不符合同法第159條之1至第159條之4之規定，但經當事人於
    審判程序同意作為證據，法院審酌該言詞陳述或書面陳述作
    成時之情況，認為適當者，亦得為證據；當事人、代理人或
    辯護人於法院調查證據時，知有第159條第1項不得為證據之
    情形，而未於言詞辯論終結前聲明異議者，視為有前項之同
    意。刑事訴訟法第159條第1項及第159條之5分別定有明文。
    本件檢察官、被告及其辯護人，於言詞辯論終結前，就本件
    判決所引用卷內被告以外之人於審判外之陳述（包括人證、
    書證），除前開列舉部分外，於本院審理時均表示不爭執，
    且同意作為證據，經本院審酌該等證據之做成情況，核無違
    法取證或其他瑕疵，認均適為本案認定事實之依據，依刑事
    訴訟法第159條之5規定，均有證據能力。
貳、實體部分
一、認定事實所憑之證據及理由：
（一）關於違反槍砲彈藥刀械管制條例犯行部分：
  １．訊據被告對於上開事實一所載之未經許可，持有槍、彈之
      犯行，業已於原審及本院審理時坦承不諱，且有臺北市松
      山分局中崙派出所搜索、扣押筆錄及扣押物品目錄表、查
      獲照片一張及自願受搜索同意書（見偵查卷第24頁至第27
      頁、第29頁、第23頁）在卷可稽，復有如附表編號１所示
      之改造手槍一把及附表編號２所示之子彈四顆扣案可資佐
      證。
  ２．又，扣案如附表編號１至３號所示之槍彈，經二次送請內
      政部警政署刑事警察局鑑驗結果，認：
      (1)送鑑手槍一把（槍枝管制編號0000000000，含二彈匣）
        ，認係改造手槍，由仿FN廠半自動手槍製造之槍枝，換
        裝土造金屬槍管而成，擊發功能正常，可供擊發適用子
        彈使用，認具殺傷力。
      (2)送鑑子彈七顆，認均係非制式子彈，由金屬彈殼組合直
        徑8.0(+-)0.5mm金屬彈頭而成，
        採樣二顆試射：一顆，可擊發，認具殺傷力；
        一顆，雖可擊發，惟發射動能不足，認不具殺傷力（
          列入附表編號３）；
        送鑑子彈七顆，其中未試射子彈五顆，經試射：
          三顆，可擊發，認具殺傷力；
          二顆，雖可擊發，惟發射動能不足，認不具殺傷力（
          列入附表編號３）；
      此有內政部警政署刑事警察局分別於99年12月3 日出具之
      刑鑑字第0990161882號槍彈鑑定書（見偵查卷第48頁至第
      49頁）及於100年7月5日出具之刑鑑字第1000086059 號函
      （見原審訴字卷第19頁）在卷可憑。
      是被告上開之自白內容應確與事實相符，此部分事證已臻
      明確，被告未經許可而持有如附表編號１、２所示之具有
      殺傷力槍、彈之犯行，堪以認定。
（二）關於恐嚇取財犯行部分：
      訊據被告固不否認有以言語恐嚇被害人張怡文之事實，惟
      矢口否認有何恐嚇取財犯行，辯稱：我只是因為不想跟她
      分手，才會在電話中宣洩情緒對她講氣話，我並沒有真的
      要跟她要錢的意思云云。惟：
      按刑法上關於財產上之犯罪，所定意圖為自己或第三人不
      法所有之意思條件，即所稱之「不法所有意圖」，固指欠
      缺適法權源，仍圖將財產移入自己實力支配管領下，得為
      使用、收益或處分之情形而言，然該項「不法所有」云者
      ，除係違反法律之強制或禁止規定者外；其移入自己實力
      支配管領之意圖，違反公共秩序或善良風俗，以及逾越通
      常一般之人得以容忍之程度者，亦包括在內（94年台上第
      5194號判決同此意旨）。經查，被告確有因張怡文提出分
      手後於電話中多次以言語恐嚇張怡文之事實，業據被告於
      偵查、原審及本院審理時坦白承認，亦經證人張怡文於偵
      查中及本院審理時證述明確（見偵查卷第61頁至第62頁，
      本院卷第43頁）；復有臺灣新竹地方法院檢察署檢察事務
      官勘驗被告與告訴人通話內容之勘驗報告一份在卷可憑（
      見交查字卷第5 頁至第14頁）。細譯上開勘驗報告及附件
      之內容觀之，被告在與張怡文通話的過程中，確實接續以
      言詞向張怡文恫嚇稱：「我才覺得我被你玩夠了，從今天
      起開始，我會找人玩你玩到夠」、「原本我弟是要打算這
      麼做，後來被我講掉了，你朋友應該不會有事‧‧‧你以
      前可能沒看過新竹，就是一群人在街上打一個女的，把女
      的打得全身的衣服都被扯爛，那個女的就裸體光光倒在路
      邊被送到醫院」等語，並又告以：「如果你有作對不起我
      的事情，可能就不只是我處理你而已，‧‧‧處理甚麼，
      我不知道有沒有處理成功，‧‧‧，如果成功有條件呢？
      ‧‧‧可能要叫你花錢啊，‧‧‧，大概5 至10萬元，‧
      ‧‧，5 至10萬元你覺得錢的事情好解決，好，我談好回
      他是經由叫你簽本票，我說真的，‧‧‧，（張怡文問：
      成功的話我只要付錢就沒事了嗎？）對，他們就不會再纏
      著你，‧‧‧（張怡文問：可以幫我壓低價錢嗎？）不行
      ，這是最低價了」等語（見交查字卷第7 頁至第11頁），
      被告亦不否認自己確曾對被害人說出上開言語（見原審卷
      第27頁），堪認被告除以言語恐嚇被害人，揚言要找人對
      被害人與其朋友施暴、讓其裸身倒地街上等外，並要求被
      害人必須繳付5 至10萬元，始可息事寧人等情屬實，證人
      即被害人張怡文並於本院審理時證稱：我要分手，被告不
      同意，他在電話中說要找人玩我，我非常害怕，我會請他
      壓低價錢也是因為如果要付錢才能解決事實，我當然希望
      能付少一點的錢，才會這樣講，我認為被告是真的在跟我
      要錢等語明確（見本院卷第43頁至第44頁）。揆諸前揭說
      明，被告欠缺適法權源，仍圖將他人財產移入自己實力支
      配管領下而向被害人索取金錢，其主觀上確有「不法所有
      意圖」，自屬明確，本件僅係因被害人嗣後報警，經警介
      入處力故尚未交付被告向其恐嚇欲索取之金錢而已，則被
      告辯稱並無勒索財物不法所有之意圖云云，自無可採。被
      告此部分恐嚇取財未遂之犯行，亦堪認定。
（三）綜上所述，本案事證明確，被告之上開犯行洵堪認定，均
      應予依法論科。
二、論罪與科刑：
（一）罪名─
      核被告就所為事實一部分所為，係犯槍砲彈藥刀械管制條
      例第8條第4項之非法持有可發射子彈具殺傷力之槍枝罪及
      同條例第12條第4 項之非法持有子彈罪；其就事實二部分
      所為，係犯刑法第346 條第3項、第1項之恐嚇取財未遂罪
      。
（二）想像競合犯─
      被告同時持有附表編號１、２所示具有殺傷力改造手槍與
      非制式子彈，係以一行為而觸犯上開二罪名，為想像競合
      犯，應依刑法第55條之規定，從一重之非法持有可發射子
      彈具殺傷力之槍枝罪處斷。
（三）未遂犯予以減輕─
      又被告已著手於恐嚇取財之犯罪行為實行而不遂，為未遂
      犯，應依刑法第25條第2 項之規定，按既遂犯之刑度減輕
      之。
（四）罪數─
      被告所犯上開非法持有可發射子彈具殺傷力之槍枝罪與恐
      嚇取財未遂罪，犯意各別，行為互殊，罪名不同，應予分
      論併罰。
（五）不符合自首規定─
  １．被告與其辯護人原於本院準備程序時表示不爭執被告就事
      實一部分係自首（見本院卷第24頁），又於本院審理時改
      稱認為被告係主動向警員自首，請求予以減刑（見本院卷
      第47頁）云云。
  ２．按自首係對於未發覺之罪自首而受裁判者得減輕其刑，刑
      法第62條前段定有明文。經查，本件之所以查獲被告如事
      實一所載之犯行，係因被告對被害人行恐嚇取財犯行，經
      被害人報警後，被害人於99年11月15日製作警詢筆錄時，
      經員警詢問被告有無攜帶危險物品後，表示有見過被告持
      有手槍及子彈等語（見偵查卷第16頁）明確，有被害人於
      99年11月15日之警詢筆錄、臺北市政府警察局松山分局中
      崙派出所受理刑事案件報案三聯單等件附卷可稽（見偵查
      卷第15頁至第18頁；又此部分被害人於警詢所為之證詞，
      並非本件認定被告犯罪事實之依據，自與被告所爭執證據
      能力存否認定無涉，附此敘明），警員據此線索於翌（16
      ）日至被告上開住處，先詢問被告有無持有槍枝後，經被
      告同意搜索並帶同員警至至房間內尋獲本件扣案槍、彈等
      情，亦據被告先後於警詢及本院審理時所自承（見偵查卷
      第13頁，本院卷第24頁），復有被告於99年11月16日簽立
      之自願受搜索同意書、99年11月16日搜索扣押筆錄等件在
      卷可憑（見偵查卷第23頁至第26頁）。足證關於被告違反
      槍砲彈藥刀械管制條例犯行部分，係在被告於99年11月16
      日向警員繳交本件扣案之系爭槍、彈前之同年月15日即已
      被發覺，故被告所辯此部分自動繳交系爭槍、彈之情節，
      僅係自白，尚與刑法自首之要件不合。
三、原審以被告之罪證明確，適用槍砲彈藥刀械管制條例第8 條
    第4項、第12條第4項、刑法第11條前段、第346條第3項、第
    1 項、第25條、第55條、第51條第5款、第42條第3項，第38
    條第1項第1款規定，並審酌被告持有改造手槍一把、非制式
    子彈四顆，均具有殺傷力，所為對社會有潛在危險性，威脅
    社會秩序及人民之生命、身體安全，影響社會治安，犯罪所
    生危害不容輕忽；另審酌被告與告訴人原係男女朋友關係，
    被告不以理性處理感情問題，反以恐嚇取財方式為之，應予
    責難，惟念其單純持有槍彈並未犯下其他不法犯行，其為恐
    嚇取財犯行之動機單純，暨其犯罪手段、犯罪後坦承犯行等
    一切情狀，參認公訴人求處有期徒刑三年四月尚屬允當，分
    別就被告違反槍砲彈藥刀械管制條例部分，量處有期徒刑三
    年二月，罰金十萬元，並就罰金部分諭知易服勞役折算標準
    ，就被告所為恐嚇取財未遂罪部分量處有期徒刑四月，併定
    其應執行刑有期徒刑三月四月，罰金十萬元，復諭知罰金如
    易服勞役之折算標準，另說明扣案如附表編號１所示之改造
    手槍一把（槍枝管制編號0000000000，含二彈匣），係違禁
    物，應依刑法第38條第1項第1款規定宣告沒收，另扣案如附
    表編號２所示之非制式子彈四顆，因鑑定試射而不復存在，
    故不併予宣告沒收，而扣案如附表編號３所示之不具殺傷力
    子彈三顆，均非違禁物，且因鑑定試射亦不復存在，亦不得
    併予宣告沒收。核其認事用法並無不當，量刑亦屬妥適。被
    告之上訴意旨，猶執前辯詞指摘原判決不當，為無理由，應
    予駁回。
據上論斷，應依刑事訴訟法第368 條，判決如主文。
本案經檢察官陳明光到庭執行職務。
中    華    民    國    100   年    12    月    21    日
            刑事第十四庭  審判長法  官  張惠立
                                法  官  梁耀鑌
                                法  官  遲中慧
以上正本證明與原本無異。
恐嚇取財罪部分不得上訴。
違反槍砲彈藥刀械管制條例部分，如不服本判決，應於收受送達
後10日內向本院提出上訴書狀，其未敘述上訴之理由者並得於提
起上訴後10日內向本院補提理由書（均須按他造當事人之人數附
繕本）「切勿逕送上級法院」。
                                書記官  陳泰寧
中    華    民    國   100    年    12    月    21    日
附錄本案論罪科刑所適用法條全文：
槍砲彈藥刀械管制條例第8 條：
I  未經許可，製造、販賣或運輸鋼筆槍、瓦斯槍、麻醉槍、獵
    槍、空氣槍或第四條第一項第一款所定其他可發射金屬或子
    彈具有殺傷力之各式槍砲者，處無期徒刑或五年以上有期徒
    刑，併科新臺幣一千萬元以下罰金。
II  未經許可，轉讓、出租或出借前項所列槍枝者，處五年以上
    有期徒刑，併科新臺幣一千萬元以下罰金。
III  意圖供自己或他人犯罪之用，而犯前二項之罪者，處無期徒
    刑或七年以上有期徒刑，併科新臺幣一千萬元以下罰金。
Ⅳ  未經許可，持有、寄藏或意圖販賣而陳列第一項所列槍枝者
    ，處三年以上十年以下有期徒刑，併科新臺幣七百萬元以下
    罰金。
Ⅴ  第一項至第三項之未遂犯罰之。
Ⅵ  犯第一項、第二項或第四項有關空氣槍之罪，其情節輕微者
    ，得減輕其刑。
槍砲彈藥刀械管制條例第12條第4 項：
未經許可，持有、寄藏或意圖販賣而陳列子彈者，處五年以下有
期徒刑，併科新臺幣三百萬元以下罰金。
刑法第346條
I  意圖為自己或第三人不法之所有，以恐嚇使人將本人或第三
    人之物交付者，處六月以上五年以下有期徒刑，得併科一千
    元以下罰金。
II  以前項方法得財產上不法之利益，或使第三人得之者，亦同。
III  前二項之未遂犯罰之。
附表：
 ┌──┬────────────┬──┬───────────┐
 │編號│名                    稱│數量│備          註        │
 ├──┼────────────┼──┼───────────┤
 │ １ │由仿FN廠半自動手槍製造之│壹把│為違禁物，依刑法第38條│
 │    │換裝土造金屬槍管而成具殺│    │第1項第1款之規定，沒收│
 │    │傷力改造手槍（槍枝管制編│    │。                    │
 │    │號0000000000，含彈匣二個│    │                      │
 │    │）                      │    │                      │
 ├──┼────────────┼──┼───────────┤
 │ ２ │由金屬彈殼組合直徑8.0+-0│肆顆│均經刑事警察局試射鑑驗│
 │    │.5mm金屬彈頭而成具殺傷力│    │而滅失，自不併予宣告沒│
 │    │非制式子彈              │    │收。                  │
 ├──┼────────────┼──┼───────────┤
 │ ３ │不具殺傷力之非制式子彈  │顆│非違禁物，且經刑事警察│
 │    │                        │    │局試射鑑驗而滅失，自不│
 │    │                        │    │併予宣告沒收。        │
 └──┴────────────┴──┴───────────┘